臺灣高等法院高雄分院刑事判決　　　　　　　　　　九十年度上訴字第一九五七號
　　上　訴　人
　　即　被　告　 乙○○
　　　　　　　　 甲○○
右上訴人因偽造文書等案件，不服臺灣高雄地方法院八十九年度訴字第二三九五號中
華民國九十年十一月二十三日第一審判決（起訴案號：臺灣高雄地方法院檢察署八十
九年度偵字第一一五○九號），提起上訴，本院判決如左：
    主  文
原判決撤銷。
乙○○、甲○○共同於夜間侵入住宅竊盜，各處有期徒刑捌月。附表所示偽造「丙○○」名義簽帳單之顧客存根聯、銀行存查聯、特約商店存根聯上持卡人簽名欄內偽造
「丙○○」之署押共貳拾柒枚均沒收。
    事  實
一、乙○○曾於民國八十八年間犯偽造文書罪，經台灣屏東地方法院於八十九年九月
    十四日判處有期徒刑一年，緩刑四年，並於八十九年十月十三日確定，現仍於緩
    刑期間，詎不知悔改，於任職高雄市苓雅區○○○路二一九號「松柏大飯店」擔
    任夜間櫃檯人員之期間，竟與其友人甲○○及年籍姓名不詳綽號「小陳」之成年
    男子共同基於意圖為自己不法所有之犯意聯絡，於八十九年二月十五日晚間十時
    三十分許至翌日凌晨一時許之某時，先由乙○○趁投宿該飯店二九三○號房之旅
    客丙○○外出將房門鑰匙交由櫃檯保管之際，取得上開房間鑰匙後，由乙○○、
    甲○○在櫃檯擔任把風，注意羅志文何時返回飯店，並推由綽號「小陳」之男子
    持上開鑰匙開門侵入丙○○住宿之二九三○號房，竊取丙○○所有置放於皮夾內
    之台新國際商業銀行（卡號0000000000000000號）及英商渣打
    銀行信用卡（卡號0000000000000000號）各一張，得手後，三
    人復基於共同偽造私文書、行使偽造文書及詐欺取財之概括犯意聯絡，推由該綽
    號「小陳」之成年男子與甲○○先後於如附表所示之時間，持上開二張信用卡至
    如附表所示之特約商店刷卡消費（其中附表編號六係支付乙○○之修車費用），
    共計新台幣（下同）十六萬八千四百三十六元，並先後於結帳時由甲○○提示前
    開信用卡，供如附表所示特約商店之店員持上開信用卡在印錄機上刷卡辨識而行
    使之，甲○○並在前開店員所交付一式二聯（附表編號一至六及編號八至十三特
    約商店）或一式三聯（附表編號七特約商店）屬私文書性質之簽帳單第一聯顧客
    收執聯持卡人簽名欄上偽簽「丙○○」之署押（一式三聯同時複寫「丙○○」署
    押一枚於特約商店存根聯及銀行存查聯；一式二聯同時複寫「丙○○」署押一枚
    於特約商店存根聯）共計二十七枚，而偽造丙○○以上開信用卡消費之簽帳單十
    三紙（未據扣案），並持以交付前開店員而行使該簽帳單，使前開商店店員陷於
    錯誤，誤信係真正持卡人丙○○本人消費，而允其消費、交付上開金額之商品，
    並將簽帳單第一聯交付甲○○收取，且由台新國際商業銀行、英商渣打銀行墊付
    上開簽帳消費款，足以生損害於丙○○本人、如附表所示特約商店、及發卡銀行
    台新國際商業銀行、英商渣打銀行。嗣於次（十六）日下午三時三十分許，丙○○因接獲台新國際商業銀行及英商渣打銀行電話通知，方知道信用卡遭冒刷而報
    警處理，經警由消費明細循線查獲乙○○、甲○○，始查知上情。
二、案經台南市警察局第五分局報請臺灣高雄地方法院檢察署檢察官偵查起訴。
    理  由
一、訊據上訴人即被告（下稱被告）乙○○對於右揭八十九年二月十五日晚上，在「
    松柏大飯店」擔任夜間櫃檯之工作，且甲○○於次日所刷卡消費中有一筆係代其
    償付修車費之事實坦承不諱，雖矢口否認有何竊盜、偽造文書及詐欺之犯行，辯
    稱：伊不知信用卡是誰偷的，亦沒有提供信用卡，是請「小高」幫其刷卡代付修
    車費用，不確定小高是否為甲○○云云。另訊據上訴人即被告（下稱被告）甲○○對於在八十九年二月十六日一十四分起至同日十五時四十三分止，持綽號「小
    陳」所交付之上開二張信用卡，先後至如附表所示之特約商店刷卡消費，並連續
    在如附表所示特約商店店員交付之消費簽帳單上偽簽「丙○○」署押之事實坦認
    不諱，雖矢口否認有何竊盜、偽造文書及詐欺之犯行，辯稱：信用卡是小陳拿給
    伊的，伊不知道小陳是從哪裡拿來的，小陳騙伊說是朋友欠錢給的，用信用卡可
    以買東西，乙○○的修車費是小陳叫伊去刷的，伊不知道是乙○○的車，伊只告
    訴老闆車號就刷卡付錢云云。惟查：
（一）右揭被告甲○○持上開二張信用卡於如附表所示之時間（即八十九年二月十六
      日一時四分起至同日十五時四十三分止），先後十三次持丙○○所有之台新國
      際商業銀行（卡號0000000000000000號）及英商渣打銀行信
      用卡（卡號0000000000000000號）各一張，至如附表所示特
      約商店消費，且連續在如附表所示之特約商店店員交付之消費簽帳單上偽簽「
      丙○○」署押之事實，業據被告甲○○於警訊、偵查、原審及本院中坦認不諱
      ，並有台新國際商業銀行九十年十月十一日台新信卡字第九○○二八九號函附
      之消費明細一紙、偽造丙○○名義之簽帳單七紙及英商渣打銀行台北分行九十
      年十月十七日（九○）渣信字第○二二九號函附之消費明細一紙、偽造丙○○
      名義之簽帳單五紙附卷可證。
（二）被告甲○○持有之上開信用卡係被害人丙○○所有，其於八十九年二月十五日
      晚間十時十分許投宿於松柏大飯店，於同日晚間十時三十分許外出辦事，並將
      房門鑰匙交予櫃檯，至翌（十六）日凌晨三時許返回飯店，嗣於同日下午三時
      三十分許接獲台新國際商業銀行及英商渣打銀行電話通知，方知道信用卡遭竊
      等情，業據被害人丙○○於警訊及偵查中指述歷歷，並有失竊報告、掛失聲明
      書各一紙附卷可稽，堪認上開丙○○所有之信用卡係於二月十五日晚間十時三
      十分許被害人丙○○將鑰匙交付予櫃檯後外出至翌日凌晨一時四分（甲○○第
      一次刷卡時間）之期間內失竊。
（三）證人即松柏大飯店之負責人王彤洲於原審調查、審理時到庭證稱：八十九年二
      月十五日晚上是由被告乙○○及另一位陳雪蓮在櫃檯值班，一般顧客離開時均
      會將房門鑰匙交由櫃檯人員收執，被告乙○○值班時，有一高一矮的朋友來找
      他，其中一位叫小高的就是甲○○，且每次乙○○當夜班時都會掉現金及信用
      卡等語（見原審卷第三十八頁、第一四八頁）；及於警訊中證稱：「該兩位可
      疑人平時常到本公司來找乙○○，且在本公司大樓客戶出租樓層出入」、「有
      客戶跟我反映說來到本公司住宿休息完回家後，都會被人冒用偽卡，並盜刷使
      用，且乙○○在本公司客戶至櫃檯刷卡後，都會將客戶信用卡及簽名表影印一
      份收藏」等語明確（見偵查卷第六十四頁反面、第六十五頁），而該信用卡於
      被害人丙○○外出之數小時內隨即遭竊，又遭竊之當時係乙○○在櫃檯值班，
      且丙○○外出時，復將鑰匙交付予被告乙○○保管之事實，亦經被害人丙○○
      、被告乙○○陳述在卷，參以被告甲○○供明該信用卡係綽號「小陳」交其等
      情，是上開信用卡係遭被告乙○○、甲○○及綽號「小陳」之男子共同所竊，
      應無疑義。
（四）被告乙○○就如附表編號六之該筆修車費用，係由被告甲○○以上開台新國際
      商業銀行信用卡刷卡消費一事，既據被告甲○○自承在卷（見偵查卷第一一九
      頁反面），並有簽帳單一紙附卷可稽，衡之常情，若係代人繳付費用理應知所
      繳付之對象為何人，繳付之項目為何，且被告甲○○前去附表編號六榮裕輪胎
      行刷卡時有向林黃慧君表明係幫被告乙○○代付修車費用之事實，亦據證人即
      榮裕輪胎行店員林黃慧君於本院調查時到庭證述在卷（見原審卷第三十九頁）
      ，是被告甲○○顯然知悉係代被告乙○○支付修車費用，被告甲○○前開所辯
      ，被告乙○○的修車費是小陳叫伊去刷的，不知是乙○○的車子，伊只告訴老
      闆車號就刷卡付錢云云，亦不足採。
（五）證人即松柏大飯店之負責人王彤洲於原審中到庭證稱：被告乙○○值班時有一
      高一矮的朋友來找被告乙○○，其中一位叫小高的就是甲○○等語明確（見原
      審卷第三十八頁、第一四八頁），且被告乙○○亦供承係委託綽號「小高」之
      人代其刷卡繳付修車費用，並先行以電話告知榮裕輪胎行代其刷卡之人，再觀
      諸所查扣被告乙○○平時使用之通訊簿中亦明確載有甲○○家中電話及甲○○
      所使用之行動電話號碼（行動電話號碼：0000000000）（見警卷第
      二十七頁），況警訊中訊問被告甲○○，乙○○都如何稱呼伊時，伊答稱；「
      綽號『小高』」（見偵卷第一二０頁正面），則綽號「小高」之人究係是否為
      被告甲○○，被告乙○○焉有不能確定之理，是其前開所辯，伊是請「小高」
      幫其刷卡代付修車費用，但不確定小高是否為甲○○云云，亦顯係事後卸責飾
      詞，尚難採信。
（六）再證人即附表編號六榮裕輪胎行店員林黃慧君於本院調查時到庭證述：被告乙○○係於八十九年一月十八日開車來店裡修理，因為是熟客，所以修完後車子
      先開走，錢先欠著，付帳時會請朋友過來刷卡，但是當天他有先打電話過來說
      他朋友要過來刷卡，當時是修六千三百元，老闆折讓一百元，所以刷了六千二
      百元等語屬實（見原審卷第三十八頁、第三十九頁），並有修車費用之單據一
      紙（附於偵查卷第八頁）、及以上開信用卡消費之簽帳單各一紙在卷可稽。觀
      之上開信用卡係於二月十五日晚間十時三十分許至翌日凌晨一時許之期間內失
      竊，而失竊之翌日下午一時四分許隨即遭甲○○至如附表編號一之特約商店盜
      刷第一筆金額，顯見遭竊時間與盜刷時間相當緊密，且被告甲○○持上開信用
      卡刷卡簽帳消費之數筆款項中，恰有一筆係用以支付乙○○之修車費用，亦足
      徵係乙○○知悉該信用卡已竊得後，於隔日隨即打電話通知榮裕輪胎行表示託
      其友人以信用卡支付其修車費用。又該自用小客車係被告乙○○於八十九年一
      月十八日送修，且修理完畢後乙○○早已將車子開走一事，已據證人林黃慧君
      證述屬實及被告乙○○自承在卷（見警卷第二頁反面），何以被告乙○○遲至
      同年二月十六日，相隔將近一個月後，始支付該筆修車費用六千二百元，且又
      係由甲○○以前一日方遭竊之上開信用卡刷卡支付？況被告乙○○值班當天，
      被告甲○○及綽號「小陳」之成年男子有至該旅館內找乙○○亦經證人王彤洲
      證述在卷，已如前述，又被告乙○○既係飯店之櫃檯人員且當時係在值班，其
      應較無機會離開櫃檯至旅客住宿房間內行竊，且若由其離開櫃檯侵入房間內行
      竊，亦較容易遭飯店之其他職員或旅客發覺，綜觀上情，堪認被告乙○○、甲○○及綽號「小陳」之男子係共同基於不法所有之犯意聯絡，於被告乙○○取
      得羅志文所交付之房間鑰匙後，被告乙○○、甲○○在櫃檯擔任把風，注意丙○○何時返回飯店，並推由綽號「小陳」之男子侵入丙○○之房間內行竊，再
      由綽號「小陳」之成年男子與被告甲○○持上開竊得之信用卡，先後於附表所
      示之時間，至如附表所示之特約商店刷卡消費明確。
    綜上觀之，被告乙○○、甲○○及綽號「小陳」之男子右揭共同竊盜、行使偽造
    私文書及詐欺取財部份之犯行堪以認定。
二、按旅客對於住宿之旅客房間，各有其監督權，且既係供旅客起居之場所，即不失
    為住宅之性質（最高法院六十九年台上字第一四七四號判例參照）。又按依信用
    卡交易之過程，係持卡人向特約商店提示信用卡，由持卡人在簽帳單上簽名，確
    認交易之標的及金額，再由特約商店核對該信用卡之有效性及持卡人之身分同一
    性無訛後，特約商店即將該簽帳單送交聯合信用卡處理中心請款轉知發卡機構撥
    款。故簽帳單具有持卡人與特約商店之交易契約書之性質，並具有持卡人經由聯
    合信用卡處理中心請求發卡機構撥款之請求書或指示文件之性質，非僅具有處理
內部事務之傳票性質，且在信用卡簽帳單上偽簽姓名，單從形式上觀察，即足以
    知悉其表示已收受特約商店所交付之交易標的物，具有收據之性質，為私文書，
    （最高法院八十三年台上字第六六三一號判例參照）。核被告乙○○、甲○○及
    年籍姓名不詳綽號「小陳」之成年男子，基於共同竊盜犯意，由乙○○、甲○○
    在櫃檯擔任把風，推由不詳姓名綽號「小陳」之成年男子侵入被害人丙○○投宿
    之房間內，竊取上開信用卡後，再推由甲○○冒用丙○○名義於信用卡簽帳單上
    之持卡人簽名欄偽簽「丙○○」署押於其上，做成不實之簽帳單私文書，並交付
    於特約商店，使商店人員誤簽帳人甲○○即為丙○○本人而允其消費或交付商品
    ，足以生損害於他人，均係犯刑法第三百二十一條第一項第一款之於夜間侵入住
    宅竊盜罪（被告等三人因僅推由一人侵入旅客住宿房間實施竊盜，自不成立結夥
    三人以上竊盜）、刑法第二百十六條、第二百十條之行使偽造私文書、第三百三
    十九條第一項之詐欺取財罪。公訴人認竊盜部分係犯刑法第三百二十條第一項之
    竊盜罪，尚有未洽，惟其基本社會事實同一，本院自應予審理，並變更起訴法條
    。其等於消費簽帳單上偽造丙○○之簽名，係偽造消費簽帳單此私文書之部分行
    為，而偽造消費簽帳單之低度行為，應再為行使該偽造消費簽帳單之高度行為所
    吸收，均不另論罪。被告乙○○與被告甲○○及不詳姓名年籍綽號「小陳」之成
    年男子間，就前揭夜間侵入住宅竊盜、行使偽造私文書、詐欺取財犯行間，有犯
    意之聯絡及行為之分擔，均為共同正犯；又被告等先後多次行使偽造私文書及詐
    欺取財之犯行，均時間緊接，方法相同，觸犯構成要件相同之罪名，顯均係基於
    概括犯意為之，各均為連續犯，應依同法第五十六條之規定，各以一罪論。被告
    等前開夜間侵入住宅竊盜罪、連續行使偽造私文書罪及連續詐欺取財罪間，有方
    法結果之牽連關係，應依刑法第五十五條規定從一重之於夜間侵入住宅竊盜罪處
    斷。公訴人雖未就被告甲○○竊盜部份起訴，惟此部份與起訴部分有牽連犯裁判
    上一罪之關係，為起訴效力所及，本院自得一併審理，附此說明。
三、原審予以論罪科刑，固非無見，惟查：（一）被告乙○○、甲○○及年籍姓名不
    詳綽號「小陳」之成年男子就夜間侵入住宅竊盜、行使偽造私文書、詐欺取財罪
    部分，均有犯意聯絡及行為分擔，已如前述，是渠等就上開犯行，均係共同正犯
    ，原判決就竊盜部份認係乙○○單獨行竊，尚有未洽。（二）按信用卡持卡人與
    發卡銀行訂有契約，於持卡人本身無資力或無意付款而持卡消費，嗣果未按期繳
    款，於此情形或可認為受害者為發卡銀行，此時特約商店尚非受騙人或受害人，
    惟本件被告甲○○並非信用卡持卡人，而是冒充信用卡持卡人羅志文名義，不法
    持該信用卡消費，使該特約商店之營業員誤信持卡人甲○○即為丙○○本人，而
    允其消費、交付上開金額之商品，被告甲○○客觀上確有向附表所示商店詐得附
    表所示金額之商品，主觀上亦係意圖不法所有而使上開商店人員陷於錯誤以詐取
    財物，上開商店縱仍得向發卡銀行請款，惟此乃發卡銀行權宜保障特約商店之措
    施，被告甲○○等本即係消費者，其冒名簽帳，使特約商店人員陷於錯誤而交付
    財物，自係詐欺取財，上開商店仍不失為被害人，原判決於事實中漏未認定，亦
    有未洽。（三）被告甲○○等於如附表所示信用卡特約商店簽帳單上持卡人簽名
    欄內所偽造「丙○○」之署押共計二十七枚，惟原判決認定係十三枚，漏未認定
    複寫於銀行存查聯、特約商店存根聯上偽造「丙○○」之署押，此部分亦有未合
    。被告乙○○上訴意旨，仍執陳詞，否認犯罪；被告甲○○上訴意旨，認量刑過
    重，指摘原判決不當，雖均無理由，惟原判決既有上開可議，自應由本院將原判
    決撤銷改判。爰審酌被告乙○○有不良前科，前案甫經判決，仍再犯罪，被告乙○○、甲○○竊取被害人信用卡後，持用竊得之信用卡盜刷購物，損及信用卡名
    義人及發卡銀行之權益，紊亂行使信用卡之經濟秩序，所生危害均屬不輕，並參
    酌其等犯罪動機、目的、手段、犯後態度等一切情狀，分別量處有期徒刑八月，
    以資懲儆。另如附表所示信用卡特約商店簽帳單上持卡人簽名欄內所偽造「丙○○」之署押共計二十七枚（因二聯式簽帳單，每份簽帳單應有二枚署押；三聯式
    簽帳單，每份簽帳單應有三枚署押），均係偽造之署押，雖未據扣案，然不能證
    明業已滅失，不問屬於犯人與否，應依刑法第二百十九條宣告沒收之。再被告所
    偽造之上開消費簽帳單此私文書，雖係供犯罪所用之物，惟該等簽帳單之特約商
    店存根聯及銀行存查欄業經被告交予如附表所示之特約商店，屬各該商店所有之
    物，自無庸諭知沒收。
據上論斷，應依刑事訴訟法第三百六十九條第一項前段、第三百六十四條、第二百九
十九條第一項前段、第三百條，刑法第二十八條、第五十六條、第二百十六條、第二
百十條、第三百二十一條第一項第一款、第三百三十九條第一項、第五十五條、第二
百十九條，罰金罰鍰提高標準條例第一條前段，判決如主文。
本案經檢察官郭振昌到庭執行職務。
中    華    民    國     九十一     年       一       月      三十一    日
                              臺灣高等法院高雄分院刑事第七庭
                                  審判長法官  李春昌
                                        法官  黃憲文
                                        法官  莊飛宗
右正本證明與原本無異。
如不服本判決，應於判決送達後十日內向本院提出上訴狀，其未述理由者並應於提
出上訴狀後十日內向本院補提理由書（應附繕本)。
                                      書記官  張明賢
中    華    民    國     九十一     年       二       月        五      日
附表：
┌──┬────┬──────┬──────┬──────┬─────┐
│編號│時    間│地        點│  金    額  │使用之信用卡│偽造之署押│
├──┼────┼──────┼──────┼──────┼─────┤
│    │89年2月1│高雄市復興二│三萬零二百五│台新國際商業│「丙○○」│
│一  │6日01時4│路二六○號五│十元        │銀行        │ 署押二枚 │
│    │分許    │樓天才商行  │            │            │          │
├──┼────┼──────┼──────┼──────┼─────┤
│    │89年2月1│高雄市復興二│二萬三千三百│台新國際商業│「丙○○」│
│二  │6日01時1│路二六○號五│元          │銀行        │ 署押二枚 │
│    │4分許   │樓天才商行  │            │            │          │
├──┼────┼──────┼──────┼──────┼─────┤
│    │89年2月1│高雄市○○路│二萬二千一百│台新國際商業│「丙○○」│
│三  │6日01時4│一五一號凱旋│元          │銀行        │ 署押二枚 │
│    │6分許   │視聽歌唱    │            │            │          │
├──┼────┼──────┼──────┼──────┼─────┤
│    │89年2月1│高雄市○○路│八千九百元  │台新國際商業│「丙○○」│
│四  │6日02時2│一三三號贏河│            │銀行        │ 署押二枚 │
│    │1分許   │餐廳        │            │            │          │
├──┼────┼──────┼──────┼──────┼─────┤
│    │89年2月1│高雄市中正四│二百五十元  │台新國際商業│「丙○○」│
│五  │6日05時2│路五三號花花│            │銀行        │ 署押二枚 │
│    │3分許   │綠綠企業    │            │            │          │
├──┼────┼──────┼──────┼──────┼─────┤
│    │89年2月1│高雄市○○路│六千二百元  │台新國際商業│「丙○○」│
│六  │6日09時4│路七二九號榮│            │銀行        │ 署押二枚 │
│    │分許    │裕輪胎行    │            │            │          │
├──┼────┼──────┼──────┼──────┼─────┤
│    │89年2月1│高雄市中山二│一萬九千五百│台新國際商業│「丙○○」│
│七  │6日09時4│路三九六三號│七十元      │銀行        │ 署押三枚 │
│    │0分許   │高瑛通訊行  │            │            │          │
├──┼────┼──────┼──────┼──────┼─────┤
│    │89年2月1│高雄市建國二│九千八百九十│英商渣打銀行│「丙○○」│
│八  │6日11時5│路二號順發電│三元        │            │ 署押二枚 │
│    │4分許   │腦公司      │            │            │          │
├──┼────┼──────┼──────┼──────┼─────┤
│    │89年2月1│高雄市建國二│九千五百八十│英商渣打銀行│「丙○○」│
│九  │6日12時0│路七號德舜資│八元        │            │ 署押二枚 │
│    │8分許   │訊有限公司  │            │            │          │
├──┼────┼──────┼──────┼──────┼─────┤
│    │89年2月1│高雄市建國二│九千五百八十│英商渣打銀行│「丙○○」│
│十  │6日12時1│路十九號科資│八元        │            │ 署押二枚 │
│    │6分許   │島公司      │            │            │          │
├──┼────┼──────┼──────┼──────┼─────┤
│    │89年2月1│高雄市建國二│一萬元      │英商渣打銀行│「丙○○」│
│十一│6日15時2│路一一九號德│            │            │ 署押二枚 │
│    │0分許   │一電腦公司  │            │            │          │
├──┼────┼──────┼──────┼──────┼─────┤
│    │89年2月1│高雄市建國二│九千六百三十│英商渣打銀行│「丙○○」│
│十二│6日15時2│路一一九號協│元          │            │ 署押二枚 │
│    │8分許   │新科技公司  │            │            │          │
├──┼────┼──────┼──────┼──────┼─────┤
│    │89年2月1│高雄市中山一│九千一百六十│英商渣打銀行│「丙○○」│
│十三│6日15時4│路四號秋葉原│七元        │            │ 署押二枚 │
│    │3分許   │有限公司    │            │            │          │
└──┴────┴──────┴──────┴──────┴─────┘
附錄本判決論罪科刑法條全文：
刑法第三百二十一條第一項第一款：
犯竊盜罪而有左列情形之一者，處六月以上五年以下有期徒刑：
  一、於夜間侵入有人居住之建築物。
刑法第二百十條
偽造、變造私文書，足以生損害於公眾或他人者，處五年以下有期徒刑。
刑法第二百十六條
行使第二百十條至第二百十五條之文書者，依偽造、變造文書或登載不實事項或使登
載不實事項之規定處斷。
刑法第三百三十九條第一項
意圖為自己或第三人不法之所有，以詐術使人將本人或第三人之物交付者，處五年以
下有期徒刑、拘役或科或併科一千元以下罰金。
                                                                        Ｑ
